【裁判字號】    88,交易,185
【裁判日期】    890628
【裁判案由】    過失傷害
【裁判全文】
臺灣板橋地方法院刑事判決                        八十八年度交易字第一八五號
    公  訴  人  臺灣板橋地方法院檢察署檢察官
    被      告  丙○○
右列被告因過失傷害案件，經檢察官提起公訴（八十八年度偵字第五八六０號），本
院判決如左：
    主  文
丙○○因過失傷害人致重傷，處有期徒刑陸月，如易科罰金，以佰元折算壹日。
    事  實
一，丙○○明知未領有汽車駕駛執照，不得駕駛汽車，於民國（下同）八十七年十月
    三十一日清晨五時十五分許，酒後（無法證明其飲酒後吐氣所含酒精成份已達０
    ．二五ＭＧ＼Ｌ不得駕車之標準）無照駕駛牌照Ｐ７─九六六０號自用小貨車（
    該車登記為丙○○任職之元揚企業有限公司所有），沿台北縣三重市○○○街由
    三重往蘆洲方向行駛，途經三重市○○○街九十一之六號前（即三重果菜集散場
    前），原應注意行經果菜集散場等人車擁擠處所應減速慢行，作隨時停車之準備
    ，及應注意車前狀況，並隨時採取必要之安全措施，以避免危險之發生，而依當
    時情形，並無不能注意之情事，竟疏未注意及此，貿然以時速約六十公里之速度
    向前急駛，致撞及其前方乙○○所騎乘牌照ＦＬＯ─０一二號重型機車，乙○○
    人車倒地，丙○○見狀，又疏未注意乙○○倒在其車後方，旋即倒車輾過乙○○
    腿部後並加速逃逸，因而使乙○○受有頭部外傷、蜘蛛網下出血，頭皮裂傷（四
    ×一×一公分）、擦傷，左小腿裂傷（十一×０．五×０．五公分）、皮膚缺損
    ，左大腿瘀血，左肩左肘擦傷，血尿、腎出血等傷害，經治療後仍因頭部受傷合
    併蜘蛛網膜下出血，形成常壓水腦症，神智不清（失智症）身體上難以痊癒之重
    傷害。
二、案經代行告訴人甲○○訴請臺灣板橋地方法院檢察署檢察官偵查偵查起訴。
    理  由
一、右揭事實，迭據被告丙○○於警訊時及偵審中坦承不諱，核與現場目擊證人劉水
    湖、錢國泰證述之情節相符，復有道路交通事故調查報告表一份、汽車行車執照
    影本一張、舉發違反道路交通管理事件通知單影本一紙、照片十六幀、慶生醫院
    出具之驗傷診斷書（第三六五三號）一份、財團法人振興復健醫學中心甲種診斷
    書一紙附卷足稽。又被害人乙○○所受傷勢，經治療後，仍因頭部受傷合併蜘蛛
    網膜下出血，形成常壓水腦症，失智症（嚴重記憶減退，時常迷路）等情，有前
    引之財團法人振興復健醫學中心甲種診斷書一紙可參，並經代行告訴人甲○○於
    本院審理中陳述甚詳，被害人乙○○所受之傷勢，顯已達於身體上重大難治之重
    傷害之程度。
二、按駕車行經人車擁擠之處所，應減速慢行，作隨時停車之準備；又行車速度，依
    標誌之規定；汽車行駛時，駕駛人應注意車前狀況：：：：，並隨時採取必要之
    安全措施；：：：道路交通安全規則第九十三條第一項第四款、第九十四條第三
    項分別定有明文。本件肇事路段為三重果菜集散場，人車擁擠等情，已據前開道
    路交通調查報告表載明，並有現場照片八張在卷可證。被告於本件肇事時雖未領
    有汽車駕駛執照，惟其對於上述屬一般常識之規定，理應知之甚詳，則其駕車行
    經上開路段，應注意減速慢行，作隨時停車之準備，並應注意車前狀況，隨時採
    取必要之安全措施，以預防危險之發生，詎其於上開路段行駛時，竟疏未注意其
    前方乙○○騎乘機車，貿然以時速約六十公里之速度向前急駛，致撞及被害人乙
    ○○所騎乘之機車，並於倒車逃逸時不慎輾過乙○○腿部，使被害人因而受有前
    述傷害，其有違上開道路交通安全規則之規定駕車甚明。查肇事當天為有霧，晨
    間光線，路面乾燥無缺陷等情，均據前開道路交通事故調查報告表載明，且被告
    丙○○亦供稱：當時天候、視線、路況均不錯等情（見本院八十八年五月十二日
    訊問筆錄），並無不能注意之情事，被告竟疏未注意依前揭道路交通安全規則之
    規定駕車，肇致本件車禍，且於倒車逃逸時不慎輾過乙○○腿部，自難辭過失之
    責。而被害人確因本件車禍受有前開傷害，已詳述如前，則被告之過失行為與被
    害人之傷害間，顯有相當因果關係。從而，罪證明確，被告過失犯行洵堪認定。
三、核被告丙○○之所為，係犯刑法第二百八十四條第一項後段之過失傷害致重傷罪
    。被告無駕駛執照駕車肇事，因而致人受傷，應依道路交通管理處罰條例第八十
    六條第一項之規定加重其刑。至被告丙○○雖酒後駕車肇事，惟其於肇事後逃逸
    ，未經警測試其當時之酒精濃度，並無證據證明已達於道路交通安全規則第一百
    十四條第二款所定飲酒後吐氣所含酒精成份０．二五ＭＧ＼Ｌ不得駕車之標準，
    自難遽認被告已達「酒醉」之程度，故無從依道路交通管理處罰條例第八十六條
    第一項之酒醉駕車因而致人受傷之規定，再加重其刑，併此敘明。爰審酌被告之
    過失程度甚鉅、所生之危害、肇事後逃逸之態度，及被告尚未與告訴人達成民事
    和解賠償等一切情狀，量處如主文所示之刑，並諭知易科罰金折算之標準，以示
    懲儆。
據上論斷，應依刑事訴訟法第二百九十九條第一項前段，道路交通管理處罰條例第八
十六條第一項，刑法第二百八十四條第一項後段、第四十一條，罰金罰鍰提高標準條
例第一條前段、第二條，判決如主文。
本案經檢察官張云綺到庭執行職務。
中      華      民      國      八十九      年     六     月   二十八   日
                                      臺灣板橋地方法院交通法庭
                                          法  官  劉  大  衛
右正本證明與原本無異
如不服本判決應於送達後十日內向本院提出上訴狀
                                          書記官  蕭  興  南
中      華      民      國      八十九      年     七     月     四     日
附錄本案論罪科刑法條全文：
刑法第二百八十四條：
因過失傷害人者，處六月以下有期徒刑、拘役或五百元以下罰金。致重傷者，處一年
以下有期徒刑、拘役或五百元下罰金。
從事業務之人，因業務上之過失傷害人者，處一年以下有期徒刑、拘役或一千元以下
罰金。致重傷者，處三年以下有期徒刑、拘役或二千元以下罰金。


司法院資訊處製作；財團法人民間司法改革基金會備份。
